福建連江地方法院刑事判決　　　　　　　　93年度易字第11號
公　訴　人　福建連江地方法院檢察署檢察官
被　　　告　乙○○　男　22歲.
上列被告因偽造文書等案件，經檢察官提起公訴（93年度偵字第
43號）及移送併辦（臺灣台北地方法院檢察署93年度偵緝字第12
38號），本院判決如下：
    主  文
乙○○行使偽造私文書，足以生損害於他人，處有期徒刑柒月。
偽造於汽車出租約定切結書、未記載金額本票上之「陳炳陽」簽
名及指印各參枚均沒收；變造陳炳陽駕駛執照上之照片壹枚沒收
。又駕駛動力交通工具肇事，致人傷害而逃逸，處有期徒刑捌月
。應執行有期徒刑壹年壹月。偽造於汽車出租約定切結書、未記
載金額本票上之「陳炳陽」簽名及指印各參枚均沒收；變造陳炳
陽駕駛執照上之照片壹枚沒收。
　　事  實
一、乙○○與年籍不詳綽號「小朱」之成年男子，共同基於變造
    特種文書之犯意聯絡，於民國91年9 月間，由乙○○將其所
    有之照片交予「小朱」，再由「小朱」在台北縣新店市之住
    處將陳炳陽之駕駛執照上換貼乙○○之照片，變造完成後即
    交予乙○○備用。乙○○復於同年10月9 日零時許，前往台
    北縣新店市○○路14號白宮小客車租賃有限公司，以「陳炳
    陽」名義向該公司店長陳美珍承租ＣＣ─0551號自小客車，
    並偽造「陳炳陽」之簽名及指印各3 枚在汽車出租約定切結
    書及未載金額日期之本票上（該本票因未填載發票日，而未
    完成發票行為，尚非有價證券，僅為供作擔保使用之一般私
    文書），連同前開變造之駕駛執照持之向陳美珍行使租車，
    足以生損害於陳炳陽、白宮小客車租賃有限公司資料管理及
    監理機關管理資料之正確性。乙○○又於同年月11日13時25
    分許，駕駛前開租用自小客車，途經台北市○○區○○街右
    轉景興路282 巷，右轉時疏未讓直行車先行，不慎擦撞甲○
    ○所騎乘之ＢＧＺ-512號重型機車，致使甲○○倒地受傷（
    過失傷害部分未經告訴），詎乙○○明知已肇事，僅稍候停
    留查看，既未曾向警方報案或洽救護車到場，亦未對甲○○
    施以任何之救護，而基於駕車逃逸之故意，即駕駛前揭自小
    客車駛離現場，後經甲○○友人報警而查獲上情。
二、案經台北市政府警察局文山第2 分局報請台灣台北地方法院
    檢察署呈請最高法院檢察署令轉福建連江地方法院檢察署檢
    察官偵查起訴。
　　理  由
一、訊據被告乙○○，矢口否認撞傷甲○○並駕車逃逸之犯行，
    並辯稱：伊當時是綠燈右轉，雖未打右轉的燈，但並無違規
    ，伊不知有擦撞到人，之所以停車後再開走，因當時為下班
    時間，往來車輛相當多，是為了讓來車先通過，並非停車察
    看被害人云云，對於其他犯罪事實，則均坦承不諱。被告自
    白變造駕照、偽造汽車出租約定切結書及未載金額日期之本
    票並持之行使之事實，核與證人陳炳陽、陳美珍於警訊及偵
    查中之證述相符，並有汽車出租約定切結書、本票影本及變
    造之駕照影本附卷可稽，足見被告所為自白與事實相符，自
    得採為認定之依據。而被告撞傷林家璇並逃逸之事實，經證
    人林家璇於本院審理時結證：被告有停車下來，看見伊能自
    己爬起來就走了，而發生車禍時間是下午1 點許，並非下班
    時間，被告當時是往巷子裡行駛，並非在閃避來車等語屬實
    ，並有現場目擊者劉瑞琪交通事故談話記錄表、道路交通事
    故調查報告表、診斷證明書、台北市政府警察局文山2 分局
    交通分隊道路交通事故補充資料、現場照片6 幀附卷可稽，
    被告所辯不知撞傷林家璇始離去現場等情，顯與事實不合，
    被告有駕車逃逸之故意甚為顯然，被告所辯，無非飾詞，不
    足採信，犯行堪以認定，應依法論科。
二、按刑法第212 條所稱，關於品行、能力、服務或其他相類之
    證書、介紹書，係指除例示性規定以外，所有公私機關所發
    給有關品行、能力、服務或其他相類之證書、介紹書而言，
    屬概括性規定，而駕駛執照係關於個人能力之證明文件，係
    屬上開規定之特種文書無訛。核被告所為，係犯刑法第216
    條、第210條、第212條之行使偽造私文書罪、行使偽造特種
    文書罪及第185條之4之肇事逃逸罪。被告變造特種文書部分
    ，與姓名年籍不詳綽號「小朱」之成年男子有犯意聯絡及行
    為分擔，依刑法第28條規定，皆為共同正犯。被告偽造「陳
    炳陽」之簽名及指印之行為係偽造私文書之階段行為，偽造
    私文書之低度行為應為行使之高度行為所吸收；被告變造特
    種文書後持以行使，變造特種文書之低度行為應為行使之高
    度行為所收，均不另論罪。被告以一行為觸犯行使變造特種
    文書罪及行使偽造私文書罪，為想像競合犯，應依刑法第55
    條之規定，從一重之行使偽造私文書罪處斷。而被告所犯行
    使偽造私文書罪與肇事逃逸罪，犯意各別，行為不同，應分
    別併罰。台灣台北地方法院檢察署就被告偽造文書等罪移送
    併辦，經查與本案起訴部分為同一事實，本屬起訴之範圍，
    自得併予審判，附此敘明。爰審酌被告因他案通緝，為避免
    國家警察機關追捕，竟變造他人證件，以免追緝，對於國家
    司法權造成重大危害，本不宜寬待，惟被告犯罪後坦承犯行
    ，態度良好；而被告明知其所駕駛之汽車與他人發生擦撞，
    並使他人受有傷害，竟未立即施以救護並處理善後而逕自逃
    逸，有危害被害人身體安全之虞等一切情狀，量處如主文所
    示之刑，並定應執行刑。前開汽車出租約定切結書、未記載
    金額本票上所偽造之「陳炳陽」簽名及指印各3 枚，應依刑
    法第219 條之規定，不問屬於犯人與否，併予宣告沒收；而
    被告變造貼有被告相片之「陳炳陽」駕駛執照1 張，其上之
    相片為被告所有，且供本件犯罪所用之物，爰依刑法第38條
    第1項第2款之規定，併予沒收之宣告。
三、公訴意旨另略以：被告意圖為自己不法之所有，於91年9 月
    15日零時許，在台北市○○區○○街2 段49號前，竊取陳炳
    陽所有駕駛執照乙張，因認被告涉有刑法第320條第1項普通
    竊盜罪嫌。然查：被害人陳炳陽既未曾指訴被告即係竊取其
    物之人，且亦無任何證據顯示被告涉有上開竊盜罪嫌，實難
    認被告有檢察官所指竊盜犯行，公訴人認被告此部分涉有普
    通竊盜罪即有未合。此外，復查無其他證據證明被告確有公
    訴人所指此部分之犯行，惟公訴意旨認此部分與前揭論罪科
    刑之變造特種文書罪具有裁判上一罪之關係，爰不另為無罪
    之諭知。
據上論斷，應依刑事訴訟法第299條第1 項前段，刑法第216條、
第210條、第212條、第185條之4、第55條、第51條第5款、第219
條、第38條第1項第2款，罰金罰鍰提高標準條例第1 條前段，判
決如主文。
本案經檢察官賴哲雄到庭執行職務。
中　　華　　民　　國　　94　　年　　8　 　月　　10　　日
                  刑事庭  審判長法　官　洪曉能
                                法  官  林惠君
                                法  官  張淑華
以上正本與原本無異
如不服本判決應於送達後10日內向本院提出上訴狀
中　　華　　民　　國　　94　　年　　8　　月　　10 　　日
   　　                     　　書記官　林長貴
論罪科刑法條
中華民國刑法第210條
 (偽造變造私文書罪)
偽造、變造私文書，足以生損害於公眾或他人者，處五年以下有
期徒刑。
中華民國刑法第212條
 (偽造變造特種文書罪)
偽造、變造護照、旅券、免許證、特許證及關於品行、能力服務
或其他相類之證書、介紹書，足以生損害於公眾或他人者，處一
年以下有期徒刑、拘役或三百元以下罰金。
中華民國刑法第216條
 (行使偽造變造或登載不實之文書罪)
行使第210條至第215條之文書者，依偽造、變造文書或登載不實
事項或使登載不實事項之規定處斷。
中華民國刑法第185條之4
駕駛動力交通工具肇事，致人死傷而逃逸者，處六月以上五年以
下有期徒刑。
